臺灣雲林地方法院民事裁定　　　　　 100年度消債更字第17號
聲請人即
債　務　人　王憲置
上列當事人因消費者債務清理事件聲請更生，本院裁定如下：
    主  文
聲請人即債務人王憲置自中華民國一百年九月二十九日中午十二
時起開始更生程序。
命本院司法事務官進行本件更生程序。
保全處分之聲請駁回。
    理  由
一、按債務人不能清償債務或有不能清償之虞者，得依本條例所
    定更生程序，清理其債務。債務人無擔保或無優先權之債務
    總額未逾新臺幣（下同）1,200萬元者，於法院裁定開始清
    算程序或宣告破產前，得向法院聲請更生。債務人對於金融
    機構因消費借貸、自用住宅借款、信用卡或現金卡契約而負
    債務，在聲請更生或清算前，應提出債權人清冊，以書面向
    最大債權金融機構請求協商債務清償方案，並表明共同協商
    之意旨。自債務人提出協商請求之翌日起逾30日不開始協商
    ，或自開始協商之翌日起逾90日協商不成立，債務人得逕向
    法院聲請更生。又法院開始更生程序之裁定，應載明其年、
    月、日、時，並即時發生效力。法院裁定開始更生或清算程
    序後，得命司法事務官進行更生或清算程序，必要時得選任
    律師、會計師或其他適當之自然人或法人一人為監督人或管
    理人，消費者債務清理條例第3條、第42條第1項、第151條
    第1項、第153條、第45條第1項、第16條第1項分別定有明文
    。
二、聲請意旨略以：聲請人即債務人因信用卡契約及消費借貸而
    對於金融機構負有債務，債務總金額為新臺幣（下同）4,25
    4,129元，聲請人於消費者債務清理條例施行後，曾以書面
    向最大債權金融機構中國信託商業銀行股份有限公司（下稱
    中國信託銀行）請求共同協商債務清償方案，中國信託銀行
    提出每月償還13,000元、利率12.5%，分169期之清償方案，
    惟聲請人表示中國信託銀行向其表示本次協商僅針對尚未強
    制扣薪之債權人，已強制扣薪之債權人則不列入本次協商，
    並要求其自行處理，另其每月除支付自身生活費外，尚需扶
    養二名未成年子女，實無餘力再支付銀行之協商款項，因而
    未能達成協商，聲請人實有不能清償債務之情事，為此聲請
    准予更生。
三、聲請人目前債務總額共計約4,254,129元，於97年8月間曾向
    中國信託銀行提出前置協商申請，銀行提供169期、利率12.
    5%、月繳13,000元之協商方案，聲請人因未能接受顯足以負
    擔之還款方案，致未能成立協商等情，有聲請人提出之前置
    協商不成立通知書影本為證，並有中國信託銀行100年8月18
    日、100年9月20日函及後附之前置協商文件在卷可稽。本件
    協商不成立，聲請人據以聲請更生，符合前揭前置協商程序
    之規定，合先敘明。
四、聲請人主張每月必要支出包括水費300元、電費1,000元、大
    樓管理費1,200元、健保費730元、勞保費703元、餐費6,000
    元、油費2,000元、家庭雜支3,000元（桶裝瓦斯費、醫藥費
    、衛生紙、沐浴用品）、與配偶分擔扶養長子王永昇2,250
    元、扶養次子王天賜1,500元及扶養父母6,000元，共計24,6
    83 元，又遭債權人強制執行扣薪中，有不能清償債務之情
    事等情。經查：
  (一)聲請人目前任職於台塑汽車貨運股份有限公司，其100年1月
    至7月份之薪資總收入為345,003元，則100年1月至7月份之
    平均薪資月收入為49,286元，有聲請人提出所得明細單附卷
    可稽（見本院卷第20頁至第22頁、第77頁至第80頁）。
  (二)聲請人主張其每月需支出水費300元、電費1,000元、大樓管
    理費1,200元、健保費730元、勞保費703元、餐費6,000元、
    油費2,000元、家庭雜支3,000元（桶裝瓦斯費、醫藥費、衛
    生紙、沐浴用品）等語，業據其提出臺灣自來水股份有限公
    司第五區管理處臺西營運所水費計算詳細資料、臺灣電力公
    司電費繳納明細表暨收據、麥寮新都心大樓管理委員會收費
    單、扣繳勞保費、健保費之所得明細單為證。經查，就聲請
    人支出之餐費、健保費、勞保費、油費部分（合計9,433 元
    ），業據聲請人提出相關單據為證，本院參酌目前社會水平
    及物價，認聲請人此部分主張之金額，尚屬合理，應予准許
    。惟就水電費、大樓管理費及家庭雜支部份，本院考量此為
    聲請人全家之生活支出，宜由聲請人與其配偶共同負擔，即
    聲請人應負擔2,750 元《（300 ＋1,000 ＋1,200 ＋3, 000
    ）÷2 ＝2,750 元）》。從而，依聲請人提出之單據資料，
    聲請人主張每月支出餐費、勞健保費、油費、水電費、大樓
    管理費及家庭雜支費等費用，於12,183元範圍內，應屬有據
    。
  (三)聲請人主張每月需與配偶分擔支出長子王永昇扶養費2,250
    元（以每日150元×30日÷2人計算）、次子王天賜扶養費1,
    500元（以每日100元×30日÷2人計算），共3,750元等情，
    本院考量以聲請人子女目前分別就讀高中及國中階段，並衡
    諸一般生活標準，此部分之主張尚屬合理。
  (四)聲請人主張每月需支出父母扶養費6,000元乙節，查聲請人
    之父母育有3名子女，依法負有扶養聲請人父母之義務，依
    前揭行政院內政部所公布之每人每月最低生活費標準10,244
    元計算，聲請人就扶養父、母親部分每月應負擔之扶養費用
    為6,829元（10,244×2 ÷3人＝6,829，元以下四捨五入）
    ，是聲請人主張之扶養支出金額6,000元並未逾上開金額，
    其主張應屬合理。
  (五)綜上，聲請人每月必要支出為21,933元（計算式：12,183＋
    2,250＋1,500＋6,000＝21,933）。
五、聲請人主張其於97年與銀行協商時，因遭未納入協商之債權
    人執行扣薪，每月收入扣除必要支出後，實無力再支付中國
    信託銀行所提出之協商款項等情。經本院依職權向聲請人辦
    理前置協商時最大債權銀行即中國信託銀行函詢參與協商之
    金融機構，中國信託函復表示，尚有土地銀行、合作金庫商
    業銀行、華南銀行、花旗（台灣）銀行、國泰世華銀行、渣
    打銀行、元大銀行、永豐銀行等共9家，有中國信託銀行100
    年9月16日函文在卷可稽，並參以聲請人提出之債權人清冊
    ，聲請人確有未納入協商之債權人，是其上開主張，堪信為
    真。則未納入協商之債權人，以強制執行程序求償聲請人上
    開薪資收入49,286元之1/3計算，約為16,429元（49,286×1
    /3），從而，以聲請人每月薪資收入49,286元，扣除上開每
    月必要支出（含扶養費用）及強制執行扣薪後，剩餘10,924
    元（49,286－21,933－16,429），確已不足清償協商款13,0
    00元。且依聲請人目前負債總額為4,254,129元，以上開餘
    額按月攤還，如不計利息，約32年期間始能清償完畢，如加
    計利息負擔，其還款年限顯然更長，堪認聲請人之債務大於
    財產，而有不能清償債務或有不能清償之虞之情事，準此，
    有必要利用更生程序，妥適調整其與債權人之權利義務關係
    ，謀求其經濟生活更生之機會。
六、綜上，本件聲請人於消費者債務清理條例施行後，以書面向
    最大金融機構請求共同協商債務清償方案，有不能清償債務
    之情事而不成立，已如上述，又查無聲請人有消費者債務清
    理條第6條第3項、第8條或第46條各款所定應駁回更生聲請
    之事由存在，則聲請人向本院聲請更生，應屬有據，並依首
    揭規定命司法事務官進行本件更生程序。另本件更生聲請業
    經准許，聲請人前聲請保全處分，已無必要，應予駁回，爰
    裁定如主文。
七、另聲請人應於更生程序開始後，由債權人會議可決或由法院
    裁定認可其更生方案後方能實行，倘未能經債權會議可決或
    經法院裁定認可，則依消費者債務清理條例第61條規定，應
    續行清算程序，故本件聲請人仍應提出足以為債權人接受或
    經法院認為公允之更生方案以供採擇，附此敘明。
中    華    民    國    100    年    9    月    29    日
              民事第一庭    法      官  高士傑
上為正本係照原本作成。
本件不得抗告。
本裁定已於100年9月29日中午12時公告。
中    華    民    國    100    年    9    月    29    日
                            書  記  官  蘇靜怡